臺灣板橋地方法院刑事裁定　　　　　　　　　　　　　九十三年度聲判字第二五號
　　聲　請　人
　　即　告訴人　乙○○
　　　　　　　　丙○○
　　代　理　人　蔡文玲　律師
　　被　　　告　戊○○
　　被　　　告　丁○○
　　被　　　告　甲○○
右列聲請人因被告等詐欺等案件，不服臺灣高等法院檢察署九十三年度上聲議字第五
八九號駁回再議之處分（原不起訴處分案號：臺灣板橋地方法院檢察署九十一年度偵
續字第二六０號），聲請交付審判，本院裁定如左：
    主  文
聲請駁回。
    理  由
一、按告訴人不服上級法院檢察署檢察長或檢察總長認再議無理由而駁回之處分者，
    得於接受處分書後十日內委任律師提出理由狀，向該管第一審法院聲請交付審判
    ；又法院認為交付審判之聲請不合法或無理由者，應駁回之，刑事訴訟法第二百
    五十八條之一、第二百五十八條之三第二項前段，分別定有明文。本件聲請人乙○○、丙○○以被告戊○○、丁○○、甲○○涉犯詐欺等案件，向臺灣板橋地方
    法院檢察署檢察官提出告訴，經該署檢察官認罪嫌不足，於民國九十一年十月十
    八日以九十一年度偵字第一四六八○號為不起訴處分後，聲請人不服聲請再議，
    復經臺灣高等法院檢察署檢察長發回續行偵查後，又經臺灣板橋地方法院檢察署
    檢察官認罪嫌不足，於九十二年十二月二十二日以九十一年度偵續字第二六○號
    為不起訴處分，聲請人又不服聲請再議，再經臺灣高等法院檢察署檢察長以再議
    為無理由，而於九十三年三月一日以九十三年度上聲議字第五八九號處分書駁回
    再議，此業經本院依職權調閱上開卷宗核閱無誤；又聲請人係於九十三年三月二
    十四日收受前揭駁回再議之處分書，有送達回證一紙附於上開臺灣高等法院檢察
    署九十三年度上聲議字第五八九號卷內可稽，聲請人聲請交付審判之期間（十日
    ），加計聲請人因居住於新竹縣之在途期間四日，應於九十三年四月七日屆滿；
    本件聲請人於九十三年四月五日向本院提出本件交付審判之聲請，有本件聲請狀
    首頁之收狀戳在卷可按，故本件聲請程序於法核無不合，先予敘明。
二、聲請意旨略以：(一)、檢察官認定聲請人乙○○需用錢，即明顯與事實不符，按若
    需借錢者為乙○○，則借款人應為乙○○，從而被告等人所應證明交付款項之事
    實，受款人即應為乙○○，而何以本件之借款人竟是第三人朱泰深之沛陽有限公
    司，即足證明該集團自始即在設局詐騙。(二)、檢察官援引同案被告劉帆、朱泰深
    之證詞證明渠等確有交付貨款，無疑係以訛證訛，以偽證偽，如何得真相之大白
    ？按聲請人於九十二年八月四日即聲請應調查渠等所謂之資金流向，原檢察官均
    未調查，自有未當。而聲請人於本件偵查中及民事審理中所取得之資料得知，被
    告渠等就本件借款金額、收受、用途之說明有三種說法。第一種版本為被告戊○○先於花蓮地院九十一年八月二十三日答辯狀稱：被告於八十九年十月五日交付
    現金新臺幣（下同）二百萬元予沛陽公司朱泰深，同日另從陳雅雪（現改名陳力
    華）於聯邦銀行北三重分行之帳戶，匯款二百萬元予沛陽公司。八十九年十月七
    日被告再從陳雅雪上開帳戶匯款一百六十四萬予沛陽公司，先後三次合計五百六
    十四萬元，連同利息共計六百萬元。第二種版本為花蓮高分院九十二年五月十五
    日答辯狀中稱：八十九年十月五日由簡義堯交付現金二百萬元，八十九年十月七
    日由簡義堯之妻陳雅雪以戊○○名義匯款一百六十四萬予沛陽公司，同日另由簡
    義堯請其友人經營之「越洋國際旅行社」，以戊○○之名義匯款一百三十一萬予
    沛陽公司，其餘六十九萬以現金支付，連同代書費用及預扣三個月利息，合計四
    百萬元。第三種版本為九十二年八月十一日之續補上訴理由狀中稱：八十九年十
    月五日，簡義堯交付現金二百萬元予沛陽公司負責人朱泰深。於八十九年十月七
    日以上訴人（戊○○）名義分別匯款一百六十四萬元及一百三十一萬元至沛陽公
    司設於華南銀行南門分行之帳戶。於八十九年十月七日由簡義堯交付現金六十九
    萬元予朱泰深，並由朱泰深交付四百萬元之收據予簡義堯。上述三種版本互有矛
    盾之處，可知應無借貸六百萬之事實。(三)、自聲請人所簽立之委託書可知，聲請
    人乙○○非常堅持不出賣系爭土地，乃因被告渠等故意詐稱：僅設定款項數目，
    由別人還錢，你（乙○○）不用還錢等語，方使聲請人簽下委託書授權被告劉帆
    。又以簡義堯謹慎行事之態度，必希望由系爭土地所有人之夫即聲請人乙○○，
    代為處理土地事宜，避免產生爭議，今竟不圖此，足證被告渠等是刻意將聲請人
    排除在外，並利用善意第三人作掩護，以達其賣地之目的，渠等必有共同犯意之
    聯絡。(四)、聲請人未曾簽署任何買賣契約，被告竟有買賣所有權移轉契約書據以
    申報土地增值稅，當然是偽造的，而代書丁○○明知所謂的同意書根本不合法，
    猶據以偽填買賣契約書，於九十年四月十六日申報土地增值稅，至買受人甲○○
    亦明知無買賣之事實，竟充當買受人，當然構成偽造文書之犯行，原檢察官未詳
    細查明自有未合云云。
三、按犯罪事實應依證據認定之，無證據不得認定犯罪事實；又不能證明被告犯罪者
    ，應諭知無罪之判決，刑事訴訟法第一百五十四條第二項、第三百零一條第一項
    分別定有明文。再按刑事訴訟法上所謂認定犯罪事實之證據，係指足以認定被告
    確有犯罪行為之積極證據而言，該項證據自須適合於被告犯罪事實之認定，始得
    採為斷罪資料；如未能發現相當證據，或證據不足以證明，自不能以推測或擬制
    之方法，以為裁判之基礎。且認定事實所憑之證據，其為訴訟上之證明，須達於
    通常一般之人均不致有所懷疑，而得確信其為事實之程度者，始得為有罪之認定
    ，倘其證明尚未達到此一程度而有合理之懷疑存在時，尚難為有罪認定之基礎。
    另苟積極證據不足以為不利於被告事實之認定，即應為被告有利之認定，更不必
    有何有利之證據，最高法院著有三十年上字第八一六號、四十年台上字第八六號
    、七十六年台上字第四九八六號判例可資參照。
四、經查：
（一）聲請人以在契約書上之借款人為沛陽公司代表人朱泰深而非自己為由，認為被
      告等有設局詐騙，惟究竟以誰為名義上借款人，係當事人私下之約定，不能單
      憑此即逕行推論被告等有共同詐欺之事實，且聲請人在簽立委託書時均在場，
      倘若察覺不妥，則當場反應要求更改即可，聲請人今為何於當時未加以爭執，
      卻於事後再提出問題，顯與常情不符，又就一般社會之資金交易關係而言，往
      往需用借款之人，不必然是以自己為借款人，蓋貸與款項之人可能因借款人之
      信用不良而不予借款，故以第三人為借款人以為擔保，實乃為常見之事，況且
      丙○○既為乙○○之妻，若非乙○○急需用錢，何以願意提供土地擔保？故聲
      請人僅以需用錢之人即應為借款人之由，逕行認被告等有共同詐欺事實，顯不
      足採。
（二）次查，被告戊○○於九十二年一月十日偵訊時供稱：「伊是鄰居簡義堯介紹，
      一起借錢給別人，伊都交給簡義堯處理」等語（九十年度他字第二五七八號卷
      第三十三頁背），又被告甲○○於九十二年八月二十三日偵訊時供稱：「（問
      ：為何蔡開一百萬元收據給你？）因伊拿一百萬在四月十九日三重福隆路四十
      三號給戊○○」（九十年度他字第二五七八號卷第三十七頁背面），復於九十
      一年四月十九日偵訊時供稱：「（問：誰出面談買賣契約？）簡義堯，因伊事
      後有問他」、「簡義堯說他要負責，伊是透過簡義堯把證件、印鑑交給他，其
      他伊都不知」（九十年度他字第二五七○號卷第九十九頁背面、一百頁），核
      與證人簡義堯於九十二年一月十日偵訊時證稱：「是伊去找戊○○的，伊跟她
      約好一人出一半的錢，抵押權全部登記在他名下，伊有私底下與甲○○約好一
      人一半，原本要借三個月後來又延三個月，但期滿之後對方還是沒有還錢，我
      們就依原來規定要求過戶給甲○○」等語（九十一年度偵續字第二六○號第十
      八頁背面），復於九十一年四月十九日偵訊時證稱：「林（指甲○○）是事後
      朱跳票，過一陣子，他們都沒來處理，當時伊也需要資金，因跳票所以要承受
      此筆土地，二、三個月後讓甲○○出一百五十萬，伊說用林的名字作保障，其
      他金主再持分或設定皆可」、「匯款給他，我們匯款和現金給，其中一筆為戊○○匯的」等語（九十年度他字第二五七○號卷第一○七頁、第一○八頁背面
      至第一○九頁）相符，並有聯邦銀行匯款單影本一紙、戊○○於九十年四月十
      九日所開立收甲○○支付一百萬元之收據影本一紙附卷可稽，戊○○與甲○○
      二人既均是由簡義堯招募而來投資之金主，與劉帆及朱泰森並無認識，且其等
      二人亦未出面洽談借款，而皆係簡義堯出面與劉帆或朱泰深等二人協商洽談抵
      押借款之事宜，而戊○○信賴劉帆出具之委託書，將款項交付予債務人沛陽公
      司代表人朱泰深，亦按當時所協議之約定履行，至於朱泰深取得款項如何處理
      ，亦與戊○○等金主無涉，則戊○○與甲○○等二人僅係單純出資之金主，並
      無共同詐欺之事實。
（三）再查，聲請人就選任代理人一事提出質疑，認為若由聲請人代理更能避免爭議
      ，為何不圖此徑，反而委託被告劉帆處理，而認為被告等人均係彼此有共同詐
      欺犯意之聯絡，刻意將聲請人排除在外，惟聲請人乙○○既為地主丙○○之夫
      ，若向被告等人要求為其妻之代理人，亦非難事，而為何不以聲請人乙○○為
      代理人，本屬當事人自行約定之事，再者，聲請人乙○○於九十年十月十九日
      偵訊時陳稱：「他（指劉醇達）說委託書不要寫他的名字」、「劉醇達他們一
      群人，伊不認識他們，晚上十一點多到伊家，有律師、有代書、他叫伊簽名」
      等語（九十年度他字第二五七○號卷第四十五頁背面），可知聲請人乙○○於
      地主丙○○於八十九年十月五日與劉帆在新竹家中簽立委託書時，其均在場，
      並於委託書上親筆簽名見證，又地主丙○○與劉帆於八十九年八月十四日先前
      所簽立之委託書亦記載「丙○○代理人乙○○對於需處理事項，均需由乙○○
      確認同意後，才能生效，否則無效」，此有委託書影本二紙附卷可稽，由此推
      知，並未如聲請人所狀稱被告等基於共同犯意之聯絡刻意將告訴人排除在外之
      情形。
（四）末查，證人簡義堯於九十一年四月十九日偵訊時證稱：「在邱群傑律師事務所
      ，伊和乙○○先生、朱泰深談，在要借給他們錢的前一天，我們先辦設定抵押
      的手續，後面才去乙○○的家中，因伊問律師沒有地主本人來，只有他先生來
      可否授權，律師說不行，我們便至地主家，是借錢前一天時，在律師事務所談
      完後，當晚便至地主家，地主和他先生、女兒、女婿、劉帆及另一地主朋友劉
      先生皆在場」等語（九十年度他字第二五七○號卷第一○六頁背面）、證人邱
      群傑律師於九十一年四月十九日偵訊證稱：「伊說因乙○○非地主，為避免地
      主以後說是乙○○偷來的，所以伊問乙○○，地主丙○○本人ＯＫ？他說他行
      動不便，伊說這樣債權無法確保，彭先生說他可處理一切，但伊認為這樣無法
      確保債權，簡義堯說至他們新竹家中，之後他們聯絡很久，才答應至新竹去，
      所有人伊只認識簡義堯」等語（九十年度他字第二五七○號卷第一○九頁背面
      ），並有劉帆出具之委託書影本一紙附卷可稽，是被告丁○○辯稱：簡義堯有
      至地主家，又有各項文件，故伊覺得沒問題等情，非無可能，至聲請人以丁○○係專業代書，豈會不知流質契約係無效者，原檢察官卻疏漏未論，而以此為
      由，認被告有構成偽造文書之犯行，惟被告丁○○根據劉帆所出具而有地主所
      授權之委託書辦理，形式上觀察被告丁○○之手續，係受有制作權人劉帆之委
      託，尚屬難認被告丁○○有偽造文書或意圖為自己或第三人不法所有之故意，
      聲請人遽認被告丁○○有偽造文書之犯行，自嫌率斷。
五、綜合上情，原處分已詳為查明，難認有何違誤，從而，本件聲請人之聲請為無理
    由，揆以首揭說明，應以裁定駁回。
據上論斷，應依刑事訴訟法第二百五十八條之三第二項前段，裁定如主文。
中　　　華　　　民　　　國　　九十三　　年　　　六　　　月　　 十七 　　日
                                        臺灣板橋地方法院刑事第三庭
                                             審判長法  官  胡 堅 勤
                                                   法  官  李 君 豪
                                                   法  官  王 瑜 玲
右正本證明與原本無異。
本裁定不得抗告。
                                                   書記官  吳 詩 琳
中　　　華　　　民　　　國　　九十三　　年　　　六　　　月　　 十七 　　日
